【裁判字號】    90,台非,301
【裁判日期】    900830
【裁判案由】    賭博
【裁判全文】
最高法院刑事判決                                  九十年度台非字第三○一號
    上訴人  最高法院檢察署檢察總長
    被  告  甲○○
右上訴人因被告賭博案件，對於台灣士林地方法院中華民國八十九年九月十四日第一
審確定簡易判決（八十九年度士簡字第四○一號，聲請簡易判決處刑案號：台灣士林
地方法院檢察署八十九年度偵字第七○二二號），認為違法，提起非常上訴，本院判
決如左：
    主  文
原判決撤銷，由台灣士林地方法院依判決前之程序更為審判。
    理  由
非常上訴理由稱：「一按判決不適用法則或適用不當者為違背法令。為刑事訴訟法第
三百七十八條所明定。又刑法第三十八條所定之沒收，除違禁物外，以供犯罪所用或
供犯罪預備之物及因犯罪所得之物為限。二本件被告甲○○因連續意圖營利，供給賭
博場所，涉犯賭博罪，經台灣士林地方法院以八十九年度士簡字第四○一號簡易判決
判處有期徒刑貳月，另諭知新台幣（以下同）壹萬參仟肆佰元沒收。惟查被告甲○○
意圖營利，提供賭博場所，於八十九年七月二十日二十三時許，為警查獲時，僅扣獲
抽頭金貳佰元，不僅經被告甲○○於警訊時供認在卷，且台北市警察局士林分局移送
之抽頭金亦僅貳佰元（見八十九年度偵字第七○二二號偵查卷第四十六頁），原審竟
將其他賭徒所有之扣案賭資壹萬參仟肆佰元（業經台北市警察局士林分局依社會秩序
維護法裁決沒入－見同上偵查卷第二、六頁），非屬被告因犯罪所得之扣案款項誤認
為抽頭金而一併諭知沒收，自有適用法則不當之違背法令。案經確定，合依刑事訴訟
法第四百四十一條、第四百四十三條提起非常上訴，請就該違背法令部分撤銷，以資
救濟。」等語。
本院按判決不適用法則或適用不當者，為違背法令，刑事訴訟法第三百七十八條定有
明文。又供犯罪所用或供犯罪預備之物，以屬於犯人者為限，始得依刑法第三十八條
第一項第二款宣告沒收；如係因犯罪所得之物，且屬於犯人所有，則應適用同法條第
一項第三款宣告沒收，此觀諸刑法第三十八條第一項第二款、第三款、第三項之規定
自明。本件原判決引用檢察官聲請簡易判決處刑書犯罪事實欄之記載，認定被告甲○
○意圖營利，基於概括之犯意，自民國八十九年二月間起至同年七月二十日止，以麻
將牌為賭具，並提供其所承租之台北市○○區○○街八號三樓住處為賭博場所，供不
特定人賭博財物，約定每局抽頭新台幣（下同）四百元，於八十九年七月二十日晚上
十一時三十分許，經警在上址當場查獲黃宗田、鄭文賢、羅進霖、李芬芬等人賭博財
物，並扣得賭具麻將牌一付、骰子三顆及賭資、抽頭款一萬三千四百元等情。因而適
用刑法第二百六十八條、第三十八條第一項第二款、第三項前段及其他相關法條，諭
知：甲○○連續意圖營利，供給賭博場所，處有期徒刑二月，併科罰金一萬四千元。
有期徒刑如易科罰金，罰金如易服勞役，均以三百元折算一日。麻將牌一付、骰子三
顆、新台幣一萬三千四百元均沒收。然查依原判決所認定之事實，當場查獲之一萬三
千四百元，包括賭資及抽頭款。如屬在場賭博之人所有之賭資，因非屬被告所有，自
不得依刑法第三十八條第一項第二款宣告沒收；如屬被告抽頭所得之抽頭款，則應適
用同法第三十八條第一項第三款宣告沒收。乃原判決竟將該一萬三千四百元全部適用
刑法第三十八條第一項第二款宣告沒收，自有適用法則不當之違背法令。案經確定，
且不利於被告，非常上訴意旨執以指摘，洵有理由。惟沒收為從刑之一種，附屬於主
刑而存在，如有撤銷原因，應連主刑一併撤銷。原審對查獲之一萬三千四百元，其中
賭資及抽頭款各為若干，既未調查釐清，為期事實明確及維持被告審級利益，應將原
判決撤銷，由台灣士林地方法院依判決前之程序更為審判，以資糾正。
據上論結，應依刑事訴訟法第四百四十七條第二項，判決如主文。
中      華      民      國     九十     年      八      月     三十     日
                              最高法院刑事第四庭
                                  審判長法官  董  明  霈
                                        法官  丁  錦  清
                                        法官  林  茂  雄
                                        法官  王  居  財
                                        法官  張  祺  祥
      右正本證明與原本無異
                                              書  記  官
中      華      民      國     九十     年      九      月      五      日


司法院資訊處製作；財團法人民間司法改革基金會備份。
